臺灣桃園地方法院民事簡易判決
111年度桃簡字第1370號
原      告  林智淵
被      告  廖偉嵐
上列當事人間請求侵權行為損害賠償事件，經本院刑事庭移送前
來（111年度桃簡附民字第126號），本院於民國111年10月24日
言詞辯論終結，判決如下：
    主      文
被告應給付原告新臺幣15,000元，及自民國111年4月28日起至清
償日止，按年息5%計算之利息。
原告其餘之訴駁回。
訴訟費用由被告負擔5%，餘由原告負擔。
本判決第1項得假執行。
原告其餘假執行之聲請駁回。
    事實及理由
一、原告主張：被告於民國110年10月24日下午1時許，在特定多
    數人得以共見共聞之桃園市○○區○○○路0段000巷00號竹城鶴
    岡社區（下稱系爭社區）1樓大廳內，以「工作個屁」、「
    幹你娘」等語（下稱系爭言詞）辱罵原告，並對原告比中指
    ，以此方式貶損原告之人格及社會評價，不法侵害原告之名
    譽權，致原告受有精神上痛苦之損害，爰依民法第184條第1
    項前段、第195條第1項前段之規定提起本件訴訟等語。並聲
    明：㈠被告應給付原告新臺幣（下同）300,000元，及自起訴
    狀繕本送達翌日起至清償日止，按年息5%計算之利息。㈡願
    供擔保，請准宣告假執行。
二、被告抗辯：被告為系爭社區之保全人員，當時為疫情期間，
    依系爭社區之規約，原告不能進入系爭社區，被告若未阻止
    原告進入系爭社區將致被告之工作受影響，乃要求原告離開
    系爭社區，卻遭原告拒絕並加以反駁，因而情緒激動以系爭
    言詞辱罵原告，但遭侮辱的並非原告而係被告等語。並聲明
    ：原告之訴駁回。
三、本院之判斷：
　㈠按因故意或過失，不法侵害他人之權利者，負損害賠償責任
    ；不法侵害他人之身體、健康、名譽、自由、信用、隱私、
    貞操，或不法侵害其他人格法益而情節重大者，被害人雖非
    財產上之損害，亦得請求賠償相當之金額，民法第184條第1
    項前段、第195條第1項前段分別定有明文。經查，原告主張
    之上開事實，業據其援用本院刑事庭111年度桃簡字第796號
    刑事案件內被告於警詢及檢察事務官詢問時之陳述、原告於
    警詢及檢察事務官詢問時之陳述、現場錄影畫面擷取照片及
    檢察事務官之勘驗筆錄為證，並經本院調取該案刑事卷宗核
    閱無訛，且為被告所不爭執（本院卷25頁反），堪信為真實
    。從而，被告以上開行為，故意不法侵害原告之名譽權，使
    原告受有精神上痛苦之損害，依首揭規定，原告自得請求被
    告賠償相當之金額。
　㈡對於現時不法之侵害，為防衛自己或他人之權利所為之行為
    ，不負損害賠償之責，民法第149條前段定有明文。次按當
    事人主張有利於己之事實者，就其事實有舉證之責任，為民
    事訴訟法第277條前段所明定。故侵權行為之加害人主張其
    加害行為依正當防衛不具不法性而不負損害賠償之責時，應
    就正當防衛之要件即受現時不法之侵害及為防衛自己或他人
    之權利所為之行為等事實負舉證責任。故被告雖抗辯：原告
    違反系爭社區之規約擅自進入系爭社區，經其要求原告離開
    竟遭原告拒絕，始以系爭言詞辱罵原告等語。惟就其所為係
    基於正當防衛而不具不法性乙節，被告既未提出任何證據以
    實其說，依前揭規定及說明，被告前揭所辯，即非可採。
　㈢又侵害名譽權之非財產上損害賠償，除損害填補外，並具有
    慰撫之作用，及預防之機能。法院定慰撫金之數額，應斟酌
    行為人係故意或過失，其加害情節，被害人所受名譽損害之
    痛苦程度，及兩造之身分、地位、教育程度、經濟狀況等一
    切情狀定之。本院審酌兩造前無糾紛，被告卻在特定多數人
    得以共見共聞之系爭社區1樓大廳內故意以系爭言詞及對原
    告比中指辱罵原告，原告於此情況下受辱，當場必然感受強
    烈之精神上痛苦，並考量系爭言詞及比中指之動作對於原告
    人格及社會評價之貶抑程度，兩造之身分、地位、教育程度
    、薪資、財產所得所示之經濟狀況（偵卷7、17頁；本院卷9
    9、101-103頁；本院個資卷兩造個人戶籍資料查詢結果、財
    產所得查詢資料）等一切情狀，認原告請求被告賠償之慰撫
    金以15,000元為適當。
　㈣按給付無確定時間者，債務人於債權人得請求給付時，經其
    催告而未為給付，自受催告時起，負遲延責任。其經債權人
    起訴而送達訴狀，或依督促程序送達支付命令，或為其他相
    類之行為者，與催告有同一之效力；遲延之債務。以支付金
    錢為標的者，債權人得請求依法定利率計算之遲延利息；應
    付利息之債務，其利率未經約定，亦無法律可據者，週年利
    率為5%，民法第229條第2項、第233條第1項前段、第203條
    分別定有明文。經查，本件損害賠償債務係以支付金錢為標
    的，為無確定期限之給付，亦未約定利率，既經原告起訴而
    送達起訴狀，惟被告迄未給付，被告應自起訴狀繕本送達時
    起，負遲延責任，從而原告自得請求被告給付前述損害賠償
    債務依法定利率5%計算之遲延利息，而本件起訴狀繕本於11
    1年4月27日送達被告（附民卷7頁），則依上開規定及說明
    ，原告請求被告給付前述損害賠償金額15,000元自起訴狀繕
    本送達翌日即111年4月28日起至清償日止，按年息5%計算之
    遲延利息，亦屬有據。　
四、綜上所述，原告依侵權行為之法律關係，請求被告給付15,0
    00元，及自起訴狀繕本送達翌日即111年4月28日起至清償日
    止，按年息5%計算之利息，為有理由，應予准許。逾此範圍
    之請求，為無理由，應予駁回。　　
五、本判決原告勝訴部分，係就民事訴訟法第427條第2項第12款
    訴訟適用簡易程序所為被告敗訴之判決，依民事訴訟法第38
    9條第1項第3款之規定，應依職權宣告假執行。至原告敗訴
    部分所為假執行之聲請，應予駁回。
六、本件事證已臻明確，兩造其餘攻擊防禦方法及所提證據，經
    本院審酌後，認與判決之結果不生影響，爰不逐一論述，附
    此敘明。
七、訴訟費用負擔之依據：民事訴訟法第79條。　　　　　　
中　　華　　民　　國　　111 　年　　11　　月　　4 　　日
                  桃園簡易庭  法  官  陳柏嘉
以上為正本係照原本作成。
如不服本判決，應於送達後20日內，向本院提出上訴狀並表明上
訴理由，如於本判決宣示後送達前提起上訴者，應於判決送達後
20日內補提上訴理由書（須附繕本）。
如委任律師提起上訴者，應一併繳納上訴審裁判費。   
中　　華　　民　　國　　111 　年　　11　　月　　4 　　日
                              書記官  石曉芸